---
title: "Słodycze"
author: Klaudia Grabowska i Gabriela Kuczyńska
output: 
  html_document:
    toc: true
    toc_depth: 2
    toc_float:
      collapsed: false
      smooth_scroll: true
    code_folding: hide
---

```{r setup, include=FALSE}
knitr::opts_chunk$set(echo = TRUE, message = FALSE)

library(tidyverse)
library(fivethirtyeight)
```

# Wprowadzenie

Celem projektu jest eksploracja danych dotyczących najlepszych słodyczy.

## Obróbka danych

Dane wczytano bezpośrednio z pakietu fivethirtyeight. 

```{r}
candy <- candy_rankings
```

Składają się z `r nrow(candy)` rekordów i `r ncol(candy)` zmiennych.

## Wykorzystane zmienne

W dalszej analizie wykorzystano następujące zmienne:  

| Zmienna             | Opis          
| --------------------|:-------------------------------------------
| *chocolate*         | Czy zawiera czekoladę? (0 - nie, 1 - tak)
| *fruity*            | Czy ma owocowy smak? (0 - nie, 1 - tak)
| *caramel*           | Czy zawiera karmel? (0 - nie, 1 - tak)
| *peanutalmondy*     | Czy zawiera orzechy? (0 - nie, 1 - tak)
| *nougat*            | Czy zawiera nugat? (0 - nie, 1 - tak)
| *crispedricewafer*  | Czy jest chrupiące? (0 - nie, 1 - tak)
| *pluribus*          | Czy to jeden z wielu słodyczy w torbie lub pudełku? (0 - nie, 1 - tak)
| *bar*               | Czy to batonik? (0 - nie, 1 - tak)
| *competitorname*    | Nazwa słodycza
| *sugarpercent*      | Procentowa zawartość cukru
| *pricepercent*      | Procent ceny jednostkowej w porównaniu do reszty
| *winpercent*        | Całkowity procent wygranych po 269.000 parowaniach
| *hard*              | Czy jest twardy? (0 - nie, 1 - tak)

Statystyki podsumowujące wybrane zmienne przedstawiają się następująco:

```{r warning=FALSE}
# zamiana niektórych zmiennych na faktory
candy$chocolate <- factor(candy$chocolate, levels = c("TRUE","FALSE"), labels= c(1,0))
candy$fruity <- factor(candy$fruity, levels = c("TRUE","FALSE"), labels= c(1,0))
candy$caramel <-factor(candy$caramel, levels = c("TRUE","FALSE"), labels= c(1,0))
candy$peanutyalmondy <-factor(candy$peanutyalmondy, levels = c("TRUE","FALSE"), labels= c(1,0))
candy$nougat <-factor(candy$nougat, levels = c("TRUE","FALSE"), labels= c(1,0))
candy$peanutyalmondy <-factor(candy$peanutyalmondy, levels = c("TRUE","FALSE"), labels= c(1,0))
candy$crispedricewafer <- factor(candy$crispedricewafer, levels = c("TRUE","FALSE"), labels= c(1,0))
candy$hard <-factor(candy$hard, levels = c("TRUE","FALSE"), labels= c(1,0))
candy$bar <-factor(candy$bar, levels = c("TRUE","FALSE"), labels= c(1,0))
candy$pluribus <-factor(candy$pluribus, levels = c("TRUE","FALSE"), labels= c(1,0))
candy$competitorname <- factor(candy$competitorname)
candy_rankingsnew <- candy_rankings %>%
  pivot_longer(-c(competitorname, sugarpercent, pricepercent, winpercent,bar,hard,pluribus), 
               names_to = "element", values_to = "contain") %>%
  mutate(contain = as.logical(contain)) %>%
  arrange(element)

candy_rankingspak <- candy_rankings %>%
  pivot_longer(-c(competitorname, sugarpercent, pricepercent, winpercent,chocolate, fruity, caramel, peanutyalmondy, nougat, crispedricewafer, hard), 
               names_to = "opakowanie", values_to = "tak.nie") %>%
  mutate(tak.nie = as.logical(tak.nie)) %>%
  arrange(opakowanie)

knitr::kable(candy_rankingsnew %>% 
  filter(contain=="TRUE") %>% 
  group_by(element) %>% 
  summarise(ilość=n()) %>% 
  select(element, ilość))
```
Z powyższej tabeli można odczytać m.in., że słodycze najczęściej mają owocowy smak lub zawieraja czekoladę.Natomiast nugat, ryż preparowany itp. są rzadko używane.

Zmienne, które nie zostały tutaj uwzględnione, będą podsumowane w dalszej części analizy.

# Analiza

Przeprowadzona analiza obejmowała następujące zagadnienia:

* analizę procentowej zawartości cukru w słodyczach dla czekolady i dla karmelu
* analizę ceny w zależności od użytego składnika i opakowania
* analizę procentowej ilości zwycięstw w zależności od składu, opakowania, twardości słodyczy


## Analiza procentowej zawartości cukru

### Czekolada

```{r}
candy %>% 
  group_by(chocolate) %>% 
  ggplot(aes(chocolate,sugarpercent, fill=chocolate))+
  geom_boxplot()+ 
  scale_fill_manual(values = c("lightsalmon4", "moccasin"), name= "Czekolada?")+
  ggtitle("Średnia procentowa zawartość cukru w słodyczach zawierających czekoladę")+
  ylab("")+
  xlab("") + theme_bw()

```
```{r}
#### Hipoteza badawcza: Średnia wartość zmiennej sugarpercent nie zależy od tego czy słodycz zawiera czekoladę czy nie.
#H0: wartość średnia zmiennej sugarpercent, jeśli słodycz nie zawiera czekolady jest równa wartości średniej sugarpercent jeśli czekolada jest oznaczona liczbą 0.
#H1: wartość średnia zmiennej sugarpercent, jeśli słodycz nie zawiera czekolady nie jest równa wartości średniej sugarpercent jeśli czekolada jest oznaczona liczbą 0.

#### średnia zawartość cukru w słodyczach niezawierających czekoladę
candy.choco0 <- candy$sugarpercent[candy$chocolate==0]
#### średnia zawartość cukru w słodyczach zawierających czekoladę
candy.choco1 <- candy$sugarpercent[candy$chocolate==1]
t.test(candy.choco0,candy.choco1)
# test t wykazał że satystyka t= 0.98564 df(stopnie swobody)=82.99
# p-value = 0.3272 > 0,05 - nie ma podstaw do odrzucenia hipotezy H0
#nie ma istotnej różnicy w tych średnich

```


Test oraz wykres wykazały, że zawartość czekolady w słodyczach nie wpływa znacząco na średnią zawartość cukru w produktach.

### Karmel
```{r}
candy %>% 
  group_by(caramel) %>% 
  ggplot(aes(caramel,sugarpercent, fill=caramel))+
  geom_boxplot()+ 
  scale_fill_manual(values = c("chocolate3", "moccasin"), name= "Karmel?")+
  ggtitle("Średnia procentowa zawartość cukru w słodyczach zawierających karmel")+
  ylab("")+
  xlab("") + theme_bw()


```

```{r}
#### Hipoteza badawcza: Średnia wartość zmiennej sugarpercent nie zależy od tego czy słodycz zawiera karmel czy nie.
#H0: wartość średnia zmiennej sugarpercent, jeśli słodycz nie zawiera karmelu jest równa wartości średniej sugarpercent jeśli karmel jest oznaczony liczbą 0.
#H1: wartość średnia zmiennej sugarpercent, jeśli słodycz nie zawiera karmelu nie jest równa wartości średniej sugarpercent jeśli karmel jest oznaczony liczbą 0.

#### średnia zawartość cukru w słodyczach niezawierających karmelu
candy.caramel0 <- candy$sugarpercent[candy$caramel==0]
#### średnia zawartość cukru w słodyczach zawierających karmelu
candy.caramel1 <- candy$sugarpercent[candy$caramel==1]
t.test(candy.caramel0,candy.caramel1)
# test t wykazał że satystyka t= 2.4292 df(stopnie swobody)=22.108
# p-value = 0.02371 < 0,05 - należy odrzucić H0 i przyjąć H1
#(jest istotna roznica w tych średnich)

```

Z kolei w przypadku karmelu widzimy, że ma on już większy wpływ na zawartość cukru w słodyczach.

## Analiza ceny

### Składnik 
```{r}
candy_rankingsnew %>% 
  filter(contain=="TRUE") %>% 
  group_by(element) %>% 
  select(element,pricepercent) %>% 
  ggplot(aes(element,pricepercent, fill=element))+
  geom_boxplot()+
  scale_fill_manual(values = c("chocolate3", "lightsalmon4","sandybrown","hotpink2","sienna1","palegreen4"), name= "Składnik")+
  ylab("")+xlab("")+
  ggtitle("Średnia procentowa cena słodycza w zależności od użytego składnika")+ theme_bw()
```
```{r}
#H0: wartości średnie zmiennej pricepercent, w grupach wyznaczonych przez kategorie zmiennej element są wszystkie równe.
#H1: wartości średnie zmiennej pricepercent, w grupach wyznaczonych przez kategorie zmiennej element istnieją przynajmniej dwie kategorie, w których średnie są różne.

price.aov<- aov(candy_rankingsnew$pricepercent[candy_rankingsnew$contain=="TRUE"] ~ candy_rankingsnew$element[candy_rankingsnew$contain=="TRUE"])
summary(price.aov)

# test t wykazał że satystyka F= 10.81, df(dla międzygrup.)=5, df(dla wewnątrgrup.)=111 
# p-value = 1.75e-08 < 0,05 - należy odrzucić H0 i przyjąć H1
#istnieją co najmniej dwie grupy, w których średnia się różni

```


Możemy zauważyć, że słodycze zawierające ryż preperowany, wafle itp. są najdroższe. Co jest zaskakujące, ponieważ orzechy są zdecydowanie droższym produktem , a mimo to słodycze, które je zawierają są tańsze. Najtańsze okazały się słodycze o owocowym smaku. Cena produktów zawierających karmel, czekoladę i nugat jest porównywalna.

### Sposób pakowania
```{r}
candy_rankingspak %>% 
  filter(tak.nie=="TRUE") %>% 
  group_by(opakowanie) %>% 
  select(opakowanie,pricepercent) %>% 
  ggplot(aes(opakowanie,pricepercent, fill=opakowanie))+
  geom_boxplot()+
  scale_fill_manual(values = c("tan4", "tan"), name= "Opakowanie")+
  ylab("")+xlab("")+
  ggtitle("Średnia procentowa cena słodycza w zależności od rodzaju opakowania")+
  theme_bw()
```

```{r}
#### Hipoteza badawcza: Średnia wartość zmiennej pricepercent w zależności od opakowania.
#H0: mean(x)=mu    
#H1: mean(x)=/mu

#### średnia procentowa cena w słodyczach w opakowaniu bar
candy.bar <- candy_rankingspak$pricepercent[candy_rankingspak$opakowanie=="bar"&candy_rankingspak$tak.nie=="TRUE"]
#### średnia procentowa cena w słodyczach w opakowaniu pluribus
candy.plur <- candy_rankingspak$pricepercent[candy_rankingspak$opakowanie=="pluribus"&candy_rankingspak$tak.nie=="TRUE"]
t.test(candy.bar,candy.plur)
# test t wykazał że satystyka t= 5.5968 df(stopnie swobody)=56.675
# p-value = 6.609e-07 < 0,05 - należy odrzucić H0 i przyjąć H1
# średnie istotnie się różnią

```


Zdecydowanie droższe okazały się słodycze w batoniku. Za słodycze w paczkach czy pudełkach (czyli takie, które są pakowane po większej ilości sztuk) średnio zapłacimy mniej.

## Analiza zwycięstw

### Ranking

```{r}
knitr::kable(candy_rankings %>% 
  select(competitorname, winpercent) %>%
  arrange(desc(winpercent)) %>% 
  head(10))
```

### Pozycja w rankingu a skład 

```{r}
candy_rankingsnew %>% 
  filter(contain=="TRUE") %>% 
  group_by(element) %>% 
  select(element,winpercent) %>% 
  ggplot(aes(element,winpercent, fill=element))+
  geom_boxplot()+
  scale_fill_manual(values = c("chocolate3", "lightsalmon4","sandybrown","hotpink2","sienna1","palegreen4"), name= "Składnik")+
  ylab("")+xlab("")+
  ggtitle("Średnia procentowa wygranych w zależności od użytego składnika")+
  theme_bw()

```

```{r}
#H0: wartości średnie zmiennej winpercent, w grupach wyznaczonych przez kategorie zmiennej element są wszystkie równe.
#H1: wartości średnie zmiennej winpercent, w grupach wyznaczonych przez kategorie zmiennej opakowanie istnieją przynajmniej dwie kategorie, w których średnie są różne.

winel.aov <- aov(candy_rankingsnew$winpercent[candy_rankingsnew$contain=="TRUE"] ~ candy_rankingsnew$element[candy_rankingsnew$contain=="TRUE"])
summary(winel.aov)
TukeyHSD(winel.aov)

# test t wykazał że satystyka F= 9.503, df(dla międzygrup.)=5, df(dla wewnątrgrup.)=111
# p-value = 1.45e-07 < 0,05 - należy odrzucić H0 i przyjąć H1
#istnieją co najmniej dwie grupy w których średnia się różni

```


Okazuje się że, najmniejszą popularnością cieszyły się słodycze o owocowym smaku. Reszta składników plasuje się na podobnym poziomie.



```{r}
candy_rankingsnew %>% 
  filter(winpercent >= 70.73564) %>% 
  group_by(element) %>% 
  select(element,competitorname,contain) %>% 
  ggplot(aes(element,competitorname,col=element, shape=contain))+
  geom_point(aes(col=element, shape=contain),size = 3)+   
  ylab("")+xlab("")+
    ggtitle("Składniki użyte w top 10 słodyczach")+
  scale_shape_manual(values = c(4,16))+
  scale_color_manual(values = c("chocolate3", "lightsalmon4","sandybrown","hotpink2","sienna1","palegreen4"), name= "Składnik")+
 theme_bw()
```   

Jak widać produkty, które znajdują się najwyżej w rankingu w większości zawierają składniki takie jak czekolada i orzechy, które znajdowały się wysoko w rankingu ogólnym. Żaden z topowych słodyczy nie ma owocowego smaku, który cieszył się najmniejszym powodzeniem i wygrał najmniej bitew.

```{r}
candy_rankingspak %>% 
  filter(tak.nie=="TRUE") %>% 
  group_by(opakowanie) %>% 
  select(opakowanie,winpercent) %>% 
  ggplot(aes(opakowanie,winpercent, fill=opakowanie))+
  geom_boxplot()+
  scale_fill_manual(values = c("tan4", "tan"), name= "Opakowanie")+
  ylab("")+xlab("")+
  ggtitle("Średnia procentowa wygranych w zależności od rodzaju opakowania")+
  theme_bw()
``` 


```{r}
#### Hipoteza badawcza: Średnia wartość zmiennej pricepercent w zależności od opakowania.
#H0: mean(x)=mu    
#H1: mean(x)=/mu

#### średnia procentowa cena w słodyczach w opakowaniu bar
win.bar <- candy_rankingspak$winpercent[candy_rankingspak$opakowanie=="bar"&candy_rankingspak$tak.nie=="TRUE"]
#### średnia procentowa cena w słodyczach w opakowaniu pluribus
win.plur <- candy_rankingspak$winpercent[candy_rankingspak$opakowanie=="pluribus"&candy_rankingspak$tak.nie=="TRUE"]
t.test(win.bar,win.plur)
# test t wykazał że satystyka t= 4.5961 df(stopnie swobody)=46.369
# p-value = 3.319e-05 < 0,05 - należy odrzucić H0 i przyjąć H1
# średnie istotnie się różnią

```
  
Z wykresu wynika, że wskaźnik zwycięstw słodyczy w batoniku jest wyższy niżeli pojedynczy słodycz z opakowania.

```{r}
candy %>% 
  group_by(hard) %>% 
  ggplot(aes(hard, winpercent, fill=hard))+
  geom_boxplot()+
   scale_fill_manual(values = c("seagreen", "darkseagreen3"), name= "Twardy?")+
  ylab("")+xlab("")+
  ggtitle("Średnia procentowa wygranych w zależności od twardości słodycza")+
  theme_bw()
```

```{r}
#### Hipoteza badawcza: Średnia wartość zmiennej winpercent nie zależy od tego czy słodycz jest twardy czy nie.
#H0: wartość średnia zmiennej winpercent, jeśli słodycz nie jest twardy jest równa wartości średniej winpercent jeśli twardość jest oznaczona liczbą 0.
#H1: wartość średnia zmiennej winpercent, jeśli słodycz nie jest twardy nie jest równa wartości średniej winpercent jeśli twardość jest oznaczona liczbą 0.

#### średnia procentowa ilość zwycięstw cukru w słodyczach nietwardych
candy.hard0 <- candy$winpercent[candy$hard==0]
#### średnia procentowa ilość zwycięstw w słodyczach twardych
candy.hard1 <- candy$winpercent[candy$hard==1]
t.test(candy.hard0,candy.hard1)
# test t wykazał że satystyka t= 4.6244 df(stopnie swobody)=45.444
# p-value =  3.125e-05 < 0,05 - odrzucamy hipotezę H0 i przyjmujemy H1
# średnie sie isttnie różnią

```


Możemy zauważyć, że słodycze, które są miękkie wygrały więcej sparowań. 

# Wnioski

1. Analiza procentowej zawartości cukru w słodyczach wykazała że obecność czekolady w produkcie nie ma znaczącego wpływu na ilość cukru. Z kolei obecność karmelu wpływa znacząco na ilość cukru w słodyczu, co nie jest zaskoczeniem, ponieważ karmel w całości składa się z cukru.
2. Okazało się, że najtańszymi słodyczami są te, które miały owocowy smak - ciekawym jest też to, że są one najmniej popularnymi produktami i słodycze mające owocpwy smak wygrały najmniej bitew.
3. Najlepszą Top trójką są: Reese’s Peanut Butter cup, Reese’s Miniatures, Twix.
4. Większą popularnością cieszą się słodycze w batoniku aniżeli pakowane po wiele sztuk.
5. Zdecydowanym faworytem okazały się miękkie słodkości.

# Co dalej?

Dalsze analizy mogłyby uwzględnić:

* Kolejne próby zbadania czy dany składnik wpływa na zawartość cukru (u nas uwzględniony tylko: karmel, czekolada).
* Analizę czy procentowa zawartość cukru wpływa na procentową ilość zwycięstw.
* Analizę czy procentowa cena słodycza wpływa na procentową ilość zwycięstw.

### Źródła danych i wykorzystane pomoce:
*https://github.com/fivethirtyeight/data/tree/master/candy-power-ranking